【裁判字號】    90,聲再,47
【裁判日期】    900730
【裁判案由】    聲請再審
【裁判全文】
臺灣高等法院高雄分院刑事裁定                        九十年度聲再字第四七號
    再審聲請人  大庚科技股份有限公
    即受判決人          設高雄.
    兼右代表人  甲○○
右聲請人因違反著作權法案件，對於本院九十年度上易字第一九三號，中華民國九十
年三月八日確定判決（臺灣屏東地方法院八十九年度易字第七八九號、臺灣屏東地方
法院檢察署八十九年度偵字第三九六號），聲請再審，本院裁定如左：
    主  文
再審之聲請駁回。
    理  由
一、本件再審聲請意旨略稱：(一)本件告訴人美華影視股份有限公司（下稱美華公司）
    自陳係自香港商百代著作權代理股份有限公司 (下稱香港商百代公司）取得著作
    財產權，其所提出之「合約書」、「著作財產權專屬授權證明書」為影本，從告
    訴以至辯論終結，均未提出正本，且為任意製作之私文書，即令該文書真實，但
    依民國八十六年二月已公布施行之香港澳門關係條例第九條第一項之規定，香港
    商百代公司之著作權證書，及讓與美華公司之證書，須經我國政府委託香港或澳
    門之機構（如中華旅行社）驗證後，再依臺灣地區與大陸地區人民關係條例第七
    條，經海峽交流基金會公證後，始具同條例第七條推定之效力。按告訴人所提著
    作權及讓與合約之私文書，有無合法之效力，影響他人刑、民事責任至鉅，聲請
    人於辯論終結前已為主張，原確定判決竟漏未審酌；(二)縱令告訴人取得香港商百
    代公司合法之著作權，若欲於臺灣行使該權利，依香港澳門關係條例第二十三條
    之規定，須先經我政府即內政部之核准，始可行使，告訴人未提出我政府核准之
    證據，原確定判決僅憑一紙私文書影本，即為認定，聲請人已於辯論終結前主張
    ，原確定判決竟漏未斟酌，顯有未當；(三)告訴人所提著作財產權讓與證明書之內
    容：歌曲名稱為『悶』、『你快樂所以我快樂』、『心酸講無話』，作詞者林夕
    ，作曲者張亞東、熊美玲，並無歌詞、曲譜，如此便能構成著作權、便能成為著
    作財產權讓與？原確定判決漏未向內政部查明，自有未洽；(四)告訴人所提合約書
    、著作財產權專屬授權證明書，其有效期間均載明至一九九九年七月三十一日止
    ，告訴人於民國八十八年六月七日向屏東縣東港分局提出告訴，固在該有效期間
    內，但被告為趙黃秀梅而非聲請人，嗣經黃志榮到案說明，檢察官對趙黃秀梅不
    起訴，於民國八十九年一月二十四日以八十九偵字第三九六號傳喚聲請人時，美
    華公司之授權期間已滿，告訴人對聲請人根本無合法之告訴，有偵查卷之資料可
    考，而本件係告訴乃論之罪，自不能以對趙黃秀梅之告訴以代對聲請人之告訴，
    原確定判決竟漏未斟酌。爰依刑事訴訟法第四百二十一條規定聲請再審云云。
二、按有罪之判決確定後，為受判決人之利益聲請再審，必其聲請之理由合於刑事訴
    訟法第四百二十條第一項所定情形之一或第四百二十一條有足以影響於判決之重
    要證據漏未審酌者，始准許之。而刑事訴訟法第四百二十一條所謂漏未審酌之重
    要證據，必須該證據為真實，且足據以認定受判決人應受無罪、免訴或輕於原審
    所認定之罪名，確足以影響原確定判決而後可，惟已提出之重要證據被捨棄不採
    用，原判決已敘明理由者，即非漏未審酌。
三、經查：
    (一)告訴人美華公司享有「悶」、「我也不想這樣」、「心酸講無話」、「你快樂
      所以我快樂」等歌曲之專屬公開演出權，有「著作財產權專屬授權證明書」等
      相關權利文件可稽，告訴人之告訴權自屬合法，原判決書理由欄二之(一)已敘述
      甚詳，原確定判決並無未予調查之情形；再聲請意旨(一)(二)(三)指摘告訴人所提出
      之「合約書」、「著作財產權專屬授權證明書」是否真實，有無取得著作財產
      權云云，應係爭執告訴人是否為犯罪被害人，亦即在於爭執告訴人是否有權提
      出告訴，按本件聲請人涉犯著作權法第九十二條之罪，依著作權法第一百條之
      規定，須告訴乃論，然縱其主張為真實，認告訴人無合法告訴權，其告訴既不
      合法，依法即應受不受理判決，尚不足以認定受判決人應受無罪、免訴或輕於
      原審所認定罪名之判決，即與重要證據漏未審酌之要件不合，不得據以聲請再
      審。另著作人於著作完成時享有著作權，著作權法第十條定有明文，聲請意旨
      (三)所謂著作財產權讓與證明書之內容（按「著作財產權專屬授權證明書」附表
      ），僅有歌名、作詞者、作曲者，並無歌詞、曲譜，質疑如此便能構成著作權
      云云，容有誤會。
    (二)告訴乃論之罪，告訴人之告訴，祇須指明所告訴之犯罪事實及表示希望訴追之
      意思，即為已足，告訴之效力，不限於指明告訴之人，亦不受其罪名之拘束（
      最高法院二十四年上字第二一九三號、七十三年台上字第五二二二號、七十四
      年台上字第一二八一號判例參照）。查告訴人既在授權期間內（且在告訴期間
      內）即對本件犯罪事實提出告訴，揆諸上開判例意旨，告訴人提出告訴時，雖
      未將聲請人列為被告，告訴仍然有效，難謂告訴人未經合法告訴。況本件聲請
      人所舉聲請再審之理由(四)既係爭執無合法告訴，如前所述，縱其主張為真實，
      依法即應受不受理判決，尚不足以認定受判決人應受無罪、免訴或輕於原審所
      認定罪名之判決，自與重要證據漏未審酌之要件不合，不得執此聲請再審。
    (三)綜上所，聲請意旨所執理由，均與刑事訴訟法第四百二十一條之規定不符，
      應認為無再審理由，其聲請應予駁回。
四、據上論斷，依刑事訴訟法第四百三十四條第一項，裁定如主文。
中    華    民    國      九十      年       七       月     三十     日
                              臺灣高等法院高雄分院刑事第二庭
                                  審判長法官  曾永宗
                                        法官  鄭月霞
                                        法官  邱永貴
右正本證明與原本無異。
不得抗告。
                                      書記官周能智
中    華    民    國      九十      年       七       月     三十一   日
                                                                   Ｊ


司法院資訊處製作；財團法人民間司法改革基金會備份。
